【裁判字號】    87,上訴,4433
【裁判日期】    890303
【裁判案由】    毒品危害防制條例
【裁判全文】
臺灣高等法院刑事判決                          八十七年度上訴字第四四三三號
    上  訴  人  臺灣板橋地方法院檢察署檢察官
    上  訴  人
    即  被  告  乙○○
    指定辯護人  本院甲○辯護人
右上訴人因被告違反毒品危害防制條例案件，不服臺灣板橋地方法院八十六年度訴字
第二七七八號，中華民國八十七年四月二十二日第一審判決（起訴案號：臺灣板橋地
方法院檢察署八十六年度偵字第一五三七六、一六九九八號）提起上訴，本院判決如
左：
    主  文
原判決撤銷。
乙○○連續施用第一級毒品，累犯，免刑，扣案之注射針筒壹支沒收銷燬之。
    事  實
一、乙○○有殺人未遂、偽造文書、侵占及違反麻醉藥品管理條例等前科，於民國（
    下同）八十年間因違反麻醉藥品管理條例及偽造文書等罪，分別經台灣台北地方
    法院判處有期徒刑四月及三月確定，應執行刑為有期徒刑六月確定，於八十二年
    八月二十三日執行完畢，仍不知悔改，竟基於施用毒品海洛因之概括犯意，自八
    十六年三月間起至同年六月十八日止（起訴書誤載為八十六年二、三月間起至同
    年七月十七日二十時前二十六小時內之某時止，應予更正），在臺北縣土城市○
    ○路一０八巷七弄三四號三樓住處，以將毒品海洛因稀釋後放置於注射針筒內注
    射之方式，連續施用第一級毒品海洛因多次。而於八十六年七月十七日二十時五
    分許，為警在其上開住處查獲，並扣得其所有預備供施用毒品海洛因所用之注射
    針筒一支。乙○○供出毒品海洛因係向陳明塘（由原審通緝中）所購買，而經警
    循線查獲陳明塘。
二、案經臺北市政府警察局大同分局報請臺灣板橋地方法院檢察署檢察官偵查起訴。
    理  由
一、訊據上訴人即被告乙○○矢口否認有何施用毒品海洛因之犯行，辯稱：扣案之注
    射針筒係買來為狗注射之用，警訊時承認是警察叫我如此說的云云。惟查，被告
    於警訊時已坦承自八十五年十二月間假釋出監不久，即在家中施用毒品海洛因至
    八十六年六月十八日止，扣案之注射針筒係買來施用毒品海洛因所用等語不諱（
    見偵查卷第五頁）；其於檢察官訊問時亦供稱自八十六年三月間起至同年六月間
    止，在家中施用毒品海洛因等詞明確（見偵查卷第三十七頁），此外並有注射針
    筒一支扣案可證。該注射針筒經原審當庭勘驗結果，為尚未拆封之新品，有勘驗
    筆錄在卷足憑，該針筒係備供注射海洛因之用，情甚灼然，所辯用來為狗注射之
    用，顯違常情，不足採信。又被告為屬成年人，具有辨別事理能力，其在檢察官
    偵查中所為之供述，核與警訊時大致相符，足見被告均係於自由意識下所為之陳
    述，所稱是警察叫其如此說云云，殊非可採，其事後翻異前供，無非卸責之詞，
    不足採信。綜上，被告確有自八十六年三月間起至同年六月十八日止，在臺北縣
    土城市○○路一０八巷七弄三四號三樓住處施用海洛因之行為，至堪認定。雖被
    告於八十六年七月十七日二十時五分許，為警查獲後，經警採其尿液送驗結果，
    並無嗎啡陽性反應，有臺北市立療養院煙毒尿液檢驗報告書一紙附卷可稽，然而
    海洛因經注射入人體後，約百分之八十於二十四小時內自尿中排出，一般而言，
    尿液中能否驗出嗎啡陽性反應與其投與量、投與途徑、採尿時間、個人體質及檢
    驗方法方靈敏度有關，國外曾有文獻報導注射六毫克之海洛英，其代謝物嗎啡之
    平均可檢出時限約為二十六小時，此有行政院衛生署藥物食品檢驗局八十一年九
    月八日（八一）藥檢壹字第八一一四八八五號函可參，而被告所供稱最後施用毒
    品海洛因之時間距離為警查獲時已有約一個月之時間，尚難以其尿液中無嗎啡陽
    性反應，即認其無施用毒品海洛因之事實。故而，本案事證明確，被告犯行，堪
    以認定。
二、原審法院適用肅清煙毒條例第九條第一項規定，予以論處罪刑，固非無見。然查
    ，被告於犯罪行為後，毒品危害防制條例已於民國八十七年五月二十二日公布生
    效，依該條例第二條第二項第一款、第十條第一項、第二十條第一項、第二項、
    第二十三條第一項、第三十五條第三款之規定，該等毒品皆在其規範之列，且犯
    之者必須先經由觀察勒戒程序，經觀察勒戒後認有繼續施用毒品傾向，依該條例
    第二十條第二項強制戒治期滿或交付保護管束期滿者即應為之免刑判決。而斯等
    規定與其行為時之舊法相較，又有利於被告，自應適用該新法。原判決未及比較
    新舊法，洵有未合，檢察官據此提起上訴為有理由，被告上訴意旨雖未指摘及此
    ，然原判決既有不當，要屬無可維持，應由本院撤銷自為判決。
三、核被告所為，係犯毒品危害防制條例第十條第一項之施用第一級毒品罪。先後多
    次施用犯行，時間緊接，犯罪構成要件相同，顯係基於概括犯意反覆為之，應依
    連續犯之規定以一罪論，並加重其刑。其施用前後持有之低度行為，應為施用之
    高度行為所吸收，不另論罪。被告有如事實欄所載之前科執行情形，有台灣高等
    法院檢察署刑案紀錄簡覆表可稽，於前案有期徒刑執行完畢後，五年內再犯有期
    徒刑以上刑之本罪，為累犯，遞予加重其刑。又被告為警查獲後供出毒品海洛因
    係向同案被告陳明塘所購買，而經警循線查獲被告陳明塘，依毒品危害防制條例
    第十七條減輕其刑，並先加後減之。然因被告經本院裁定交付觀察勒戒後，認有
    再繼續施用毒品傾向，此有臺灣臺北看守所附設勒戒處所出具之「有無施用毒品
    傾向證明書」在卷可參，遞經本院八十七年十二月十五日裁定令入戒治處所施以
    強制戒治一年，及八十八年四月七日裁定停止戒治，所餘戒治期間付保護管束，
    其交付保護管束期滿（八十八年十二月十八日）未經撤銷，上情有台灣板橋地方
    法院檢察署函送之八十八年戒執護助字第二九七號保護管束執行卷宗可證，爰依
    法為其免刑之諭知。查獲之注射針筒一枝，依毒品危害防制條例第十八條規定沒
    收銷燬之。
據上論斷，應依刑事訴訟法第三百六十九條第一項前段、第三百六十四條、第二百九
十九條第一項但書，毒品危害防制條例第十條第一項、第二十條第一項、第二項、第
二十三條、第三十五條第三款、第十七條、第十八條前段，刑法第十一條、第二條第
一項前段、第五十六條、第四十七條，判決如主文。
本案經檢察官賴俊雄到庭執行職務。
中    華    民    國    八十九    年      三        月        二        日
                          臺灣高等法院刑事第二十三庭
                              審判長法  官  劉  靜  嫻
                                    法  官  宋      祺
                                    法  官  吳      燦
右正本證明與原本無異。
如不服本判決應於收受送達後十日內向本院提出上訴書狀，其未敘述上訴之理由者並
得於提起上訴後十日內向本院補提理由書（均須按他造當事人之人數附繕本）。
                                    書記官  徐  惠  莉
中    華    民    國    八十九    年      三        月        七        日


司法院資訊處製作；財團法人民間司法改革基金會備份。
